【裁判字號】    90,訴,730
【裁判日期】    900710
【裁判案由】    侵權行為損害賠償
【裁判全文】
臺灣板橋地方法院民事判決  九十年度訴字第七三０號
    原      告    丁○○
    複代理人      何振益
    被      告    丙○○
                  甲○○
    兼右二人      乙○○
右當事人間請求侵權行為損害賠償事件，經刑事庭移送民事庭審理，本院判決如左：
    主      文
被告應連帶給付原告新臺幣萬元及自民國八十九年八月二十二日起至清償日止，按
週年利率百分之五計算之利息。
原告其餘之訴駁回。
訴訟費用由被告連帶負擔三十五分之二，餘由原告負擔。
    事實及理由
一、原告於起訴之初主張被告乙○○於民國八十七年一月九日毆打原告成傷，原告因
    難堪其毆打，遂由娘家帶回療傷，而未與其共同生活。被告乙○○、丙○○、甲○○嗣於八十七年八月二十二日凌晨，出手毆打原告，致使原告受有右上臂瘀傷
    ５×４公分，並強押原告上車，限制原告之行動自由。被告不法侵害原告之權利
    而致原告受有非財產之損害，請求被告連帶賠償之等語，然原告並未明確主張何
    權利受損害，經本院行使闡明權，原告嗣於九十年六月二十六日言詞辯論期日主
    張以臺灣高等法院九十年度上易字第四四九號刑事判決所認定：被告為達蒐集原
    告通姦罪證之目的，乃基於妨害原告行使權利之犯意聯絡，由被告丙○○以強暴
    方式強行拉扯原告用以蔽體之浴巾、床單，因原告反抗，被告丙○○更以一手拉
    制原告手臂，另一手扯開原告身上之浴巾、床單，供被告乙○○及甲○○拍攝裸
    照，而逾越蒐證之必要程度，妨害原告著衣蔽體之身體自由等情，為本件之不法
    侵害事實，核其性質，為更正事實之陳述，合先敘明。
二、原告主張被告乙○○係原告之夫；被告丙○○係被告乙○○之母、被告甲○○係
    乙○○之弟。被告乙○○於八十七年一月九日對原告毆打成傷，嗣原告因難堪其
    毆打，遂由娘家帶回療傷，而未與其共同生活。原告為謀生活，至台北市○○街
    一家名稱『歌聲卡拉ＯＫ』店上班，於八十七年八月二十二日凌晨二時許，有一
    名自稱阿文男子前來消費，在當日凌晨四時下班時，該名男子又與原告再至一家
    稱「好樂迪ＫＴＶ」唱歌、喝酒，因當晚喝約三瓶玫瑰紅酒，已有醉意，於約六
    時離開時，該名阿文男子稱要送原告回家。嗣原告搭上其車時，已醉得不省人事
    ，原告只記得進入一個房間，乃進去洗澡後，圍二條浴巾便趴著床睡覺，醒來時
    ，只見被告丙○○一直強將原告身上浴巾拉開，以供被告乙○○拍裸照。被告乙○○以自稱阿文之男子，設陷原告，俟被告乙○○、丙○○與甲○○三人強拍原
    告裸照後，卻故意放該名阿文男子走，致使原告精神深受痛苦不堪。被告乙○○
    、丙○○、甲○○三人係共同侵害原告之自由權利，則原告自得依民法第一百八
    十五條第一項、第一百八十四條第一項前段之規定，請求被告乙○○、丙○○與
    甲○○連帶負侵權行為損害賠償之責。爰此，請求被告乙○○、丙○○、甲○○
    連帶給付原告新臺幣（下同）一百萬元之非財產上損害賠償等語。
三、被告則以原告係被告乙○○之前妻，與人通姦時，經伊查獲，但伊並未毆打之，
    為採證之需，始拍攝原告之裸照，嗣因警員要求當事人前往警局製作筆錄，原告
    始自行上車同往警局，被告並未強押原告。原告現尚且至星期五餐廳消費。又原
    告與人通姦，對於損害之發生，與有過失，是以原告請求非財產上之損害，為無
    理由，應予駁回云云。
四、兩造不爭之事實：
  (一)原告主張：被告乙○○係原告之夫；被告丙○○係被告乙○○之母、被告甲○○
    係乙○○之弟。原告在台北市○○街一家名稱『歌聲卡拉ＯＫ』店上班，於八十
    七年八月二十二日凌晨二時許，有一名自稱阿文男子前來消費，在當日凌晨四時
    下班時，該名男子又與原告再至一家稱「好樂迪ＫＴＶ」唱歌、喝酒，因當晚喝
    約三瓶玫瑰紅酒，已有醉意，於約六時離開時，該名阿文男子稱要送原告回家。
    嗣原告搭上其車時，已醉得不省人事，告訴人只記得進入一個房間，乃進去洗澡
    後，圍二條浴巾便趴著床睡覺，醒來時，只見被告丙○○一直強將原告身上浴巾
    拉開，以供被告乙○○拍裸照之事實，業據提出本院裸照影本二紙、診斷證明書
    影本一紙為證，亦經被告自認在卷。
  (二)且查，被告甲○○見原告與不詳姓名年籍男子同至位於台北縣板橋市○○街六六
    號嘉緣汽車旅館一○六室，遂於八十七年八月二十二日上午六時許，通知並偕被
    告乙○○、丙○○，一同進入嘉緣汽車旅館一○六室內，見原告身上未著衣物，
    僅圍浴巾躺在床上，為達蒐集原告通姦罪證之目的，三人乃基於妨害原告行使權
    利之犯意聯絡，由被告丙○○以強暴方式強行拉扯原告用以蔽體之浴巾、床單，
    因原告反抗，被告丙○○更以一手拉制原告手臂，另一手扯開原告身上之浴巾、
    床單，供被告乙○○及甲○○拍攝裸照，而逾越蒐證之必要程度，妨害原告著衣
    蔽體之身體自由。被告因共同觸犯刑法第三百零四條第一項之強制罪，經臺灣高
    等法院九十年上易字第四四九號刑事判決判處被告乙○○、丙○○、甲○○共同
    以強暴妨害人行使權利，各處拘役四十日，如易科罰金，均以佰元折算壹日；
    被告丙○○、甲○○緩刑貳年確定乙節，業經本院依職權調閱臺灣板橋地方法院
    檢察署八十八年度偵續一字第三四號、臺灣板橋地方法院八十九年度易字第二一
    九七號、臺灣高等法院九十年度上易字第四四九號刑事案卷核實無訛，兩造亦不
    加爭執。
五、被告辯稱：伊等係為採證之需，始拍攝原告之裸照云云，惟查，原告雖赤身與不
    詳姓名之男子同處一室，縱被告等三人有逮捕現行犯之權，對於逮捕時所為之輔
    助蒐證行為，仍須嚴守必要性原則，此觀諸刑事訴訟法第一百三十二條之規定：
    「抗拒搜索時，得用強制力搜索之。但不得於必要之程度」即明。被告若僅為達
    蒐集原告姦罪證之目的，持自備相機拍攝現場即時狀況（例如衣衫不整、取物遮
    掩等）及收集可疑跡證（例保險套、衛生紙等）而供法院判斷為已足，然其等竟
    進而強行壓制原告蔽體之身體自由權利，拍攝原告裸體照片，顯逾蒐證之必要程
    度。參酌被告對於浴巾遮蓋裸身並表明拒絕脫除之原告，仍以拉制手臂，強取浴
    巾等強暴方式拍攝裸照，顯已有認識及決議，且其等蒐證動機，不足影響本件主
    觀妨害他人行使權利之構成要件「故意」之認定。故被告所辯顯有將行為動機與
    犯罪故意（「知」、「欲」）混淆，不足採信，臺灣高等法院九十年度上易字第
    四四九號刑事判決亦同是認。
六、按因故意或過失不法侵害他人之權利者，負損害賠償責任；數人共同不法侵害他
    人之權利者，連帶負損害賠償責任；又不法侵害他人之身體、健康、名譽、自由
    、信用、隱私、貞操，或不法侵害其他人格法益而情節重大者，被害人雖非財產
    上之損害，亦得請求賠償相當之金額，民法第一百八十四條第一項前段、第一百
    八十五條前段、第一百九十五條第一項分別定有明文，且民法第一百九十五條第
    一項規定，依民法債編施行法於八十九年五月五日施行前已發生之侵權行為，亦
    有適用。前開所示自由權被侵害得請求非財產上損害賠償，係指自己之身體及精
    神上自由活動受他人不法之干涉而言。被告丙○○以強暴方式強行拉扯原告用以
    蔽體之浴巾、床單，因原告反抗，被告丙○○更以一手拉制原告手臂，另一手扯
    開原告身上之浴巾、床單，供被告乙○○及甲○○拍攝裸照，而逾越蒐證之必要
    程度，足以妨害原告著衣蔽體之身體自由，自屬侵害其自由權，是以原告依前揭
    法條所定，請求被告賠償所受損害非財產上損害，於法有據。惟查，原告與被告
    甲○○均係國中畢業，有原告提出之畢業證書影本一紙附卷可稽；被告乙○○係
    高中肄業；被告丙○○則不識字。被告施諸侵權行為時，原告有工作，每月收入
    約三萬元；被告乙○○、甲○○均以修車為業；被告丙○○則為家庭主婦。原告
    與被告乙○○於婚姻關係存續中，感情不睦，被告乙○○曾於八十七年間因毆害
    原告，經判處拘役五十天確定；而原告則於八十七年八月二十二日上午六時許，
    在前開嘉緣汽車旅館一○六室內，與不詳姓名之人士通姦，經被告乙○○發現而
    提出告訴，嗣經判處有期徒刑三月確定，業據本院依職權調取兩造之刑案資料查
    註紀錄表核閱無誤，被告等僅為達蒐集原告通姦罪證之目的，竟進而強行壓制原
    告蔽體之身體自由權利，拍攝原告裸體照片，雖逾蒐證之必要程度，惟原告之行
    為亦有不當之處，其所受損害尚非嚴重。爰審酌上情及兩造之教育程度、職業、
    身分及經濟狀況等情形，認原告請求被告連帶賠償慰撫金三萬元，尚屬允當，逾
    在此範圍內之請求，核屬無據。
七、次按損害之發生或擴大，被害人與有過失者，法院得減輕賠償金額或免除之。民
    法第二百十七條第一項定有明文。所謂被害人與有過失係指被害人苟能盡其善良
    管理人之注意，即得避免其損害之發生或擴大，竟不注意之意。而過失相抵之發
    生須被害人之過失行為損害發生或擴大之共同原因，此項原因事實係出於被害人
    之作為或不作為，在所不問。被告雖辯稱原告與人通姦，對於損害之發生，與有
    過失云云，惟查，原告與人通姦，行為自有不當，然被告可依正當方法蒐集證據
    ，捨此不圖，竟逾必要之範圍，妨害原告著衣蔽體之身體自由，足見原告所受非
    財產之損害，係肇因於被告之故意侵權行為，至於原告與人通姦之不當行為與其
    所受損害並非基於共同原因，職是，被告所辯，不足採信。
八、綜前所述，原告依侵權行為損害賠償請求權，請求被告連帶給付三萬元，及自起
    訴狀繕本送達被告之翌日即八十九年八月二十二日起至清償日止，按週年利率百
    五分之五計算之利息，應予准許，逾此部分之請求，為無理由，應予駁回。
據上論結：本件原告之訴，為一部有理由，一部無理由，依民事訴訟法第七十九條但
書、第八十五條第二項，判決如主文。
中      華      民      國    九十      年      七      月      十      日
                                         台灣板橋地方法院民事第三庭
~B法      官  徐福晉
右為正本係照原本作成
如對本判決上訴，須於判決送達後廿日內向本院提出上訴狀
中      華      民      國    九十      年      七      月      十一    日
~B法院書記官  陳金鳳


司法院資訊處製作；財團法人民間司法改革基金會備份。
